【裁判字號】    98,上易,1377
【裁判日期】    980820
【裁判案由】    詐欺
【裁判全文】
臺灣高等法院刑事判決                98年度上易字第1377號
上  訴  人  臺灣宜蘭地方法院檢察署檢察官
被      告  甲○○
上列上訴人因被告詐欺案件，不服臺灣宜蘭地方法院98年度易字
第60號，中華民國98年4 月21日第一審判決（起訴案號：臺灣宜
蘭地方法院檢察署97年度偵字第3583號），提起上訴，本院判決
如下：
    主  文
原判決關於共同犯詐欺取財罪及定應執行刑部分均撤銷。
甲○○共同犯詐欺取財罪，處有期徒刑貳月，如易科罰金，以新
臺幣壹仟元折算壹日。又共同犯詐欺取財未遂罪，處拘役參拾日
，如易科罰金，以新臺幣壹仟元折算壹日。
    事  實
一、甲○○明知成年男子「謝先生」（真實姓名、年籍均不詳）
    於報紙上刊登徵求外勤司機之廣告，係假徵人之名，行騙取
    求職者金融機構帳戶提款卡及密碼之實，竟與「謝先生」間
    基於意圖為自己不法所有之詐欺犯意聯絡，自民國97年8 月
    23日起在自由時報及中國時報等報紙上刊登「外勤司機、備
    駕照、日領、0000000000」之徵人廣告，誘使他人應徵工作
    。乙○○於97年8 月23日閱報後，不疑有詐，即於當日循廣
    告上之電話號碼聯絡應徵工作。「謝先生」接獲乙○○來電
    後，與之約定於當日下午在宜蘭縣羅東鎮○○路73號之麥當
    勞速食店見面。甲○○承上共同犯意，偕「謝先生」赴約，
    共同向乙○○佯稱需提供存摺影本、提款卡及密碼，較能迅
    速取得工作，致乙○○陷於錯誤，當場將其所申辦中華郵政
    股份有限公司羅東西門郵局00000000000000號帳戶（下簡稱
    羅東西門郵局帳戶）及合作金庫銀行羅東分行000000000000
    0 號帳戶（下簡稱合庫帳戶）之存摺影本、金融卡及密碼交
    付甲○○收執。嗣乙○○懷疑遭騙取提款卡及密碼，於97年
    8 月25日在報紙上見到相同內容之廣告，乃由其友人丙○○
    撥打廣告上之電話號碼聯絡，佯稱欲應徵該工作，甲○○與
    「謝先生」間另承上共同犯意聯絡，先由「謝先生」與丙○○約定於翌日13時30分許，在上開麥當勞速食店內見面，並
    由甲○○赴約向實無應徵工作真意之丙○○謊稱其需提供金
    融機構帳戶存摺影本、金融卡及密碼供公司會計確認，丙○○聞言後旋以需至隔壁超商影印資料為由搪塞，另私下聯絡
    警員到場逮捕尚未取得丙○○存摺影本、金融卡及密碼之甲○○。
二、案經宜蘭縣政府警察局羅東分局報請臺灣宜蘭地方法院檢察
    署檢察官偵查起訴。
    理  由
一、按被告以外之人於審判外之言詞或書面陳述，除法律有規定
    者外，不得作為證據，刑事訴訟法第159條第1項固定有明文
    ；惟被告以外之人於審判外之陳述，雖不符同法第159條之1
    至第159之4之規定，而經當事人於審判程序同意作為證據，
    法院審酌該言詞陳述或書面陳述作成時之情況，認為適當者
    ，亦得為證據。又當事人、代理人或辯護人於法院調查證據
    時，知有第159條第1項不得為證據之情形，而未於言詞辯論
    終結前聲明異議者，視為有前項之同意，同法第159條之5第
    1、2項亦定有明文。被告甲○○就被害人即證人乙○○及丙○○等於警詢中之指述及偵查中之結證等之證據能力，於準
    備程序中已陳明不爭執之意旨，本院於審理時提示上開證人
    等於警詢及偵查中陳述內容並告以要旨，且經公訴人、被告
    表示意見，當事人已知上述陳述乃審判外陳述，均未於言詞
    辯論終結前對該等記載審判外陳述筆錄之證據資格有何異議
    ，依據首開規定，應視為被告已有將上開證人審判外陳述作
    為證據之同意，本院審酌上開證人審判外陳述作成時之情況
    ，並無不能自由陳述之情形，亦未見有何違法取證或其他瑕
    疵，且與待證事實具有關聯性，認為以之作為證據應屬適當
    ，而得作為證據，合先陳明。
二、上開事實，業據被告甲○○於本院審理時坦承不諱，核與證
    人乙○○、丙○○等之證述相符，且有中國時報及自由時報
    分類廣告之剪報、通聯調閱查詢單、中華郵政股份有限公司
    宜蘭郵局97年9月1日宜營字第0975000696號函暨所附立帳基
    本資料、交易明細表、合作金庫銀行新開戶建檔登錄單、交
    易明細表1份，及自動付款機交易明細表等存卷可資佐證，
    應可信實。綜上，本案事證明確，被告犯行堪予認定，應依
    法論科。
三、核被告甲○○所為，係犯刑法第339條第1項詐欺取財罪及刑
    法第339 條第3項、第1項詐欺取財未遂罪。被告與「謝先生
    」之成年男子間，有犯意聯絡及行為分擔，皆為共同正犯。
    被告未遂之行為，所生危害較既遂犯為輕，是依刑法第25條
    第2 項後段規定，按既遂犯之刑減輕之。被告所犯上開二罪
    行間，時不相接，行為各別，侵害法益非一，應予分論併罰
    。原審以被告事證明確而予論罪科刑，固非無見；第查：所
    謂接續犯，係指行為人之數行為於同時同地或密切接近之時
    地實施，侵害同一之法益，各行為之獨立性極為薄弱，依一
    般社會健全觀念，在時間差距上，難以強行分開，在刑法評
    價上，以視為數個舉動之接續施行，合為包括之一行為予以
    評價，較為合理始足當之；如客觀上有先後數行為，主觀上
    基於一個概括之犯意，逐次實施而具連續性，其每一前行為
    與次行為，依一般社會健全觀念，在時間差距上，可以分開
    ，在刑法評價上，各具獨立性，每次行為皆可獨立成罪，構
    成同一之罪名者，則屬刑法修正前所規定之連續犯。其發生
    在新法施行後者，既不能適用舊法論以連續犯，自應分論併
    罰（最高法院96年度台上字第3523號、96年度台上字第3759
    號、96年度台上字第4804號及97年度台上字第4441號等判決
    意旨參照）。本件被告甲○○參與之共同詐欺取財行為，第
    一次係於97年8 月23日向乙○○為之，第二次係於同年月25
    日另向丙○○為之，時間先後可分，行為各別獨立，所侵害
    者，一為乙○○之財產法益、一為丙○○之財產法益，所侵
    害之法益種類固同，但法益主體不同，並非侵害同一法益，
    應為成立數犯罪行為，雖其犯罪手法相仿，其間非無基於概
    括犯意逐次實施之連續性，然究屬數行為而非接續單一犯意
    、單一行為之數舉動，而其行為之時間又在連續犯規定刪除
    後，被告之數犯罪行為，即須分論併罰。原審竟依接續犯論
    以一罪，顯有適用法則不當之違誤。檢察官執以指摘原判決
    此部分認事用法失當，為有理由，自應由本院將原判決經上
    訴部分及定應執行刑撤銷改判。
四、爰審酌被告正值青壯，本可賴正途營生，利己利人，詎其貪
    取私利，甘受詐騙者之驅策，利用他人殷望謀得職務之心理
    ，共同騙取他人帳戶資料供用，甚為可訾，應予非難，兼衡
    被告國中肄業之智識程度（見卷內警詢筆錄人別欄註記）、
    所用手段、所獲利益，及被害人所受之損害，及其犯後態度
    等一切情狀，分別量處如主文第二項所示之刑，並均諭知易
    科罰金之折算標準，資為懲儆。
五、上訴意旨敘及被告猶於97年8 月24日向陳俊儒詐得其金融機
    構之帳戶資料後詐欺，業經臺灣宜蘭地方法院檢察署檢察官
    以98年偵字第1471號案件另行提起公訴，原審既以接續犯論
    處，卻未將詐騙陳俊儒部分一併審究，亦有漏未審判之違法
    等語。查原判決就被告正犯行為部分誤依接續犯論處之瑕疵
    ，業據本院撤銷改判以資糾正，被告於97年8 月24日向陳俊
    儒詐得其金融機構之帳戶資料後詐欺之行為，當不為本件起
    訴效力所及，且已由檢察官另行起訴，本院無從併審，併此
    指明。
據上論結，應依刑事訴訟法第369條第1項前段、第364條、第299
條第1項前段，刑法第28條、第339 條第1項、第3項、第25條第2
項後段、第41條第1 項前段，刑法施行法第1條之1，判決如主文
。
本案經檢察官楊秀蘭到庭執行職務
中    華    民    國    98    年    8     月    20    日
                  刑事第十二庭審判長法  官  蔡永昌
                                    法  官  施俊堯
                                    法  官  蔡新毅
以上正本證明與原本無異。
不得上訴。
                                    書記官  楊秋鈴
中    華    民    國    98    年    8     月    21    日
※附錄：
本案論罪科刑主要法條：
中華民國刑法第339條
（普通詐欺罪）
意圖為自己或第三人不法之所有，以詐術使人將本人或第三人之
物交付者，處5年以下有期徒刑、拘役或科或併科1千元以下罰金
。
以前項方法得財產上不法之利益或使第三人得之者，亦同。
前二項之未遂犯罰之。


司法院資訊處製作；財團法人民間司法改革基金會備份。
